【裁判字號】    98,交聲,2201
【裁判日期】    980727
【裁判案由】    違反道路交通管理處罰條例聲明異議
【裁判全文】
臺灣臺北地方法院交通事件裁定        98年度交聲字第2201號
原處分機關  臺北市交通事件裁決所
異  議  人
即受處分人  甲○○
上列異議人即受處分人因違反道路交通管理處罰條例案件，對於
臺北市交通事件裁決所於中華民國98年6 月17日所為之處分（原
處分案號：北市裁罰字第裁22─ZIB131991 號），聲明異議，本
院裁定如下：
    主  文
異議駁回。
    理  由
一、按汽車行駛高速公路及快速公路，不得在路肩上行駛，或利
    用路肩超越前車或倒車；汽車駛離高速公路及快速公路主線
    車道擬進入交流道、服務區、休息站時，應先駛入外側車道
    ，再循減速車道逐漸降低速率行駛之，高速公路及快速公路
    交通管制規則9 條第1 項第2 款、第18條定有明文。又汽車
    行駛於高速公路、快速公路或設站管制之道路，不遵使用限
    制、禁止、行車管制及管理事項之管制規則而有未依規定使
    用路肩者，處汽車駕駛人新臺幣（下同）3,000 元以上6,00
    0 元以下罰鍰，道路交通管理處罰條例第33條第1 項第9 款
    定有明文。次按本條例之處罰，受舉發違反道路交通管理事
    件之受處罰人，認為受舉發之違規行為應歸責他人者，應於
    舉發違反道路交通管理事件通知單應到案日期前，檢附相關
    證據及應歸責人相關證明文件，向處罰機關告知應歸責人，
    處罰機關應即另行通知應歸責人到案依法處理，道路交通管
    理處罰條例第85條第1 項亦規定甚明。
二、本件異議人即受處分人（下稱受處分人）甲○○於民國98年
    1 月1 日上午9 時52分許，駕駛李君實所有車牌號碼0699─
    EX號自用小客車，行經國道三號北上17公里處，因有「行駛
    高速公路違規使用路肩」之違規事實，經內政部警政署國道
    公路警察局第九警察隊木柵分隊員警依據採證照片，以該汽
    車所有人為被通知人掣單逕行舉發。嗣受處分人代理上揭車
    輛所有人於應到案日期前提出申訴，經原處分機關函請舉發
    機關調查結果，認本件行駛高速公路未依規定使用路肩之違
    規行為，應歸責於前開車輛之實際使用人，即受處分人，原
    處分機關乃依道路交通管理處罰條例第33條第1 項第9 款、
    第85條第4 項及違反道路交通管理事件統一裁罰基準表規定
    ，裁處受處分人罰鍰4,000 元。
三、受處分人異議意旨略以：伊於98年1 月1 日上午9 時許，駕
    駛前開車輛行經舉發路段欲往南港研究院，而該日適逢國定
    連續假日，國道3 號往宜蘭雪山隧道方向嚴重塞車，伊行車
    至國道3 號北上17公里處時，車陣大排長龍，而該處距南港
    交道僅百餘公尺，為舒解車陣量，伊遂提早行駛路肩，以駛
    離車陣下交流道，並非故意違規。且北二高北上福德隧道至
    南港交流道口，每逢週六、日必塞車，有關單位從不檢討改
    善，只顧告發罰款，造成民怨，故請求撤銷裁罰云云。
四、經查：
  (一)本件受處分人於上揭時、地駕駛前開車輛，違規行駛路肩等
    情，為受處分人所不否認，並有採證照片三紙附卷可參，是
    受處分人確有於前揭時間，在國道三號北上17公里處，未依
    規定使用路肩之違規事實，堪以認定。
  (二)受處分人雖以前詞置辯，惟按所謂「路肩」，係是指設於車
    道之外側，路面邊線與護欄或邊溝間之部分，又執行任務之
    救護車、消防車、警備車、工程車、救濟車及吊車得不受有
    關行駛路肩之限制，道路交通標誌標線號誌設置規則第183
    條及高速公路及快速公路交通管制規則第9 條第2 項、第12
    條第2 項分別訂有明文。考其立法目的，係在促令汽車駕駛
    人安全駕駛，並確實空出路肩車道，供因機件故障或其他緊
    急情況無法繼續行駛之車輛暫時停車待援，或執行任務之救
    護車、消防車、警備車、工程車、救濟車及吊車得以順利執
    行道路救護、救援之工作。受處分人既領有合格之汽車駕駛
    執照，並實際參與道路交通之運作，對此等交通規則自負有
    知悉之義務。況舉發當日為國定連續假日，各地道路壅塞、
    車流量大，為維護自身及他人之用路安全與行車順暢，更應
    確實遵守上揭各項交通規則。且查高速公路均劃設有特定車
    道供下交流道之車輛遵行行駛，受處分人縱因所行駛之上揭
    路段，已接近其欲駛往目的地之交流道而準備下高速公路，
    仍應遵守交通法規使用高速公路，即應行駛於上開國道路段
    之外側減速車道與其他同向車輛循續前進，以維持道路交通
    之秩序與安全，尚不得僅為一已之便率爾輕忽法律規定，恣
    意提早行駛於最外側之路肩。
  (三)至受處分人辯稱：上開路段未於週末開放路肩行駛，其設計
    規劃實有不當云云，惟道路主管機關本得於法令授權範圍內
    ，基於權責對於各項行政措施為具體裁量、規劃，以求達成
    道路充分利用、維持交通秩序、保障道路使用人往來便利與
    安全之行政目的，除有違背法令或明顯矛盾、錯誤，司法機
    關不得涉入行政權核心領域加以審查，民眾對於行政機關具
    體行政措施如有意見，自得向行政機關陳情、反應，尚不得
    僅憑一己主觀之認定，而冀圖解免其違規之責。基上，受處
    分人前開所辯，均係空言飾卸之詞，諉無可採。
五、綜上所述，受處分人確有於前揭時、地，駕駛車牌號碼6099
    -EX 號自用小客車，行駛於高速公路未依規定使用路肩之違
    規行為，原處分機關依道路交通管理處罰條例第33條第1 項
    第9 款之規定，裁處異議人罰鍰4,000 元，核無違誤，本件
    受處分人之異議為無理由，應予駁回。
據上論斷，應依道路交通案件處理辦法第19條，裁定如主文。
中    華    民    國    98    年    7    月    27    日
                  交通法庭    法  官  謝昀璉
上正本證明與原本無異。
如不服本裁定，應於裁定送達後5 日內向本院提出抗告狀。
                              書記官  鄭雅文
中    華    民    國    98    年    7     月    30    日


司法院資訊處製作；財團法人民間司法改革基金會備份。
